臺灣彰化地方法院北斗簡易庭民事判決
110年度斗簡字第156號
原      告  洪傅淑珍
訴訟代理人  洪議雄  
被      告  許永造  
上列當事人間拆屋還地等事件，本院於民國110年10月19日言詞
辯論終結，判決如下：
    主      文
被告應將坐落於彰化縣○○鄉○○段○○○○○地號土地上如附圖即彰化
縣北斗地政事務所民國110年7月6日北地二字第1100003979號函
所附收件日期：民國110年5月5日、文號：北土測字第668號土地
複丈成果圖所示編號A部分、面積四四點三七平方公尺之磚造一
層及編號B部分、面積三七點七一平方公尺之鐵皮造無牆之地上
物拆除，並將上開土地返還原告及其他共有人全體。
被告應給付原告新臺幣參仟陸佰陸拾參元，及自民國一一○年三
月十九日起至清償日止，按年息百分之五計算之利息。
被告應自民國一一○年三月十九日起至返還第一項土地之日止，
按月給付原告新臺幣陸拾陸元。
原告其餘之訴駁回。
訴訟費用由被告負擔五分之一，餘由原告負擔。
本判決第一項得假執行 ；但被告如以新臺幣肆拾肆萬參仟貳佰
參拾貳元為原告預供擔保，得免為假執行。
本判決第二項得假執行；但被告如以新臺幣參仟陸佰陸拾參元為
原告預供擔保，得免為假執行。
本判決第三項各到期部分得假執行；但被告如以應給付額全部為
原告預供擔保，得免為假執行。
    事實及理由
一、按訴狀送達後，原告不得將原訴變更或追加他訴；但擴張或
    減縮應受判決事項之聲明者，不在此限，民事訴訟法第255
    條第1項第3款定有明文。又按不變更訴訟標的，而補充或更
    正事實上或法律上之陳述者，非為訴之變更或追加，民事訴
    訟法第256條亦定有明文。前揭規定於簡易訴訟程序仍適用
    之，此觀同法第436條第2項規定自明。經查，原告原起訴請
    求：㈠被告應將坐落彰化縣○○鄉○○段00000地號土地(下稱系
    爭土地)上之建物、地上物等，如民事起訴狀附圖所示紅色
    部分，面積87.72平方公尺(以地政機關實測為準)拆除，並
    將返還土地予原告及全體共有人。㈡被告應給付原告新臺幣(
    下同)25,560元，及自起訴狀送達日起清償日止，按年息5%
    計算之利息，並自起訴狀送達日至拆除房屋之日止，按月給
    付原告426元；嗣本院於民國110年10月19日審理時補正聲明
    請求為㈠被告應將系爭土地上如附圖即彰化縣北斗地政事務
    所110年7月6日北地二字第1100003979號函所附收件日期：1
    10年5月5日、文號：北土測字第668號土地複丈成果圖所示
    編號A部分、面積44.37平方公尺之磚造一層及編號B部分、
    面積37.71平方公尺之鐵皮造無牆之地上物(下合稱系爭地上
    物)拆除，並將上開土地返還原告及其他共有人全體。㈡被告
    應給付原告25,560元，及自起訴狀繕本送達翌日起至清償日
    止，按年息5%計算之利息，並自起訴狀繕本送達翌日起至拆
    除系爭地上物之日止，按月給付原告426元。原告上開利息
    起算日之變更核屬減縮應受判決事項聲明，更正拆除範圍聲
    明部分並非訴之變更；均合於前揭規定，均應予准許。
二、被告經合法通知，未於言詞辯論期日到場，核其無民事訴訟
    法第386條各款所列情形，爰依原告之聲請，由其一造辯論
    而為判決。 　　
三、原告主張：系爭土地為原告及其他共有人共有，被告卻以系
    爭地上物占用，然被告就系爭地上物占用系爭土地並無任何
    合法權源，屬無權占有。另被告以系爭地上物無權占用系爭
    土地而獲得利益，致原告受有不能使用之損害，自得請求被
    告給付相當於租金之不當得利。而占用期間以5年計算，被
    告應給付原告25,560元，及自起訴狀繕本送達翌日起至清償
    日止，按年息5%計算之利息，並自起訴狀繕本送達翌日起至
    拆除系爭地上物之日止，按月給付原告426元，爰依民法第7
    67條之規定及不當得利之法律關係提起本件訴訟等語，並聲
    明：如上開變更聲明所示。
四、被告未於言詞辯論期日到場，亦未提出書狀作任何聲明或陳
    述。 　　
五、本院之判斷：
  ㈠原告主張的事實，有其所提出與其所述相符之系爭土地之第
    一類謄本、地籍圖謄本等件為證，而系爭土地有系爭地上物
    存在之事實，並經本院履勘現場，且囑託彰化縣北斗地政事
    務所測量，並有勘驗筆錄、照片、複丈成果圖即附圖足參，
    而被告對於原告主張之事實，已於相當時期受合法之通知，
    而於言詞辯論期日不到場，亦未提出準備書狀爭執，依民事
    訴訟法第436條第2項、第280條第3項準用同法第1項前段之
    規定，視同自認，是堪信原告主張之事實為真正。
  ㈡原告請求被告拆除系爭地上物並返還占用土地之部分：
　　按所有人對於無權占有或侵奪其所有物者，得請求返還之；
    對於妨害其所有權者，得請求除去之，民法第767條第1項前
    段、中段定有明文。另按各共有人對於第三人，得就共有物
    之全部為本於所有權之請求。但回復共有物之請求，僅得為
    共有人全體之利益為之，亦為民法第821條所明定。既然被
    告所有之系爭地上物，無權占用原告共有之系爭土地，則原
    告依民法第821條、第767條第1項前段、中段之規定，自得
    請求被告拆除系爭地上物，並將該占用部分土地返還予原告
    及其他共有人全體。
　㈢原告請求被告給付相當於租金之不當得利之部分：
　⒈按無法律上之原因，而受利益，致他人受損害者，應返還其
    利益，民法第179條定有明文；又無權占有他人土地，可能
    獲得相當於租金之利益，為社會通常之觀念(最高法院61年
    台上字第1695號判決意旨參照)，而地上物與土地性質相近
    ，被告系爭地上物無權使用系爭土地，亦應認其可獲得相當
    於租金之利益；又共有人請求返還不當得利，並無民法第82
    1條規定之適用，請求返還不當得利，而其給付可分者，各
    共有人僅得按其應有部分，請求返還，是以，原告依不當得
    利返還請求權，主張被告無權使用系爭土地，為無法律上原
    因而受有使用之利益，致原告受損害，應按原告之應有部分
    返還所受利益，即非無據。
　⒉再城市地方房屋之租金，以不超過土地及其建築物申報總價
    年息10%為限，土地法第97條第1項定有明文；而所謂土地及
    建築物之總價額，土地價額依法定地價，建築物價額依該管
    直轄市或縣（市）地政機關估定之價額；且土地所有權人依
    土地法所申報之地價，為法定地價；在平均地權條例施行區
    域，則係指土地所有權人於地政機關舉辦規定地價或重新規
    定地價時之公告申報期間內自行申報之地價，如土地所有權
    人未於公告期間申報地價者，即以公告地價80%為其申報地
    價，土地法施行法第25條、土地法第148條、平均地權條例
    第16條亦分別定有明文。至於所謂年息10%為限，乃指基地
    租金之最高限額而言，並非必須照申報價額年息10%計算之
    ，尚須斟酌基地之位置、工商繁榮程度、使用人利用基地之
    經濟價值、所受利益、彼等關係及社會感情等情事，以為決
    定。
  ⒊又被告所有之系爭地上物無權占用系爭土地面積為82.08平方
    公尺，而系爭土地於104年1月、105年1月、106年1月、107
    年1月、108年1月、109年1月之公告地價為每平方公尺730元
    、730元、730元、730元、730元、800元，是104年1月、105
    年1月、106年1月、107年1月、108年1月、109年1月之申報
    地價（即公告地價80%），為每平方公尺584元、584元、584
    元、584元、584元、640元，再參以系爭土地位處彰化縣埤
    頭鄉稻香路，附近住戶不多，而生活機能並非完整及便利，
    有本院勘驗筆錄及照片可參，故認應以申報地價年息3%計算
    相當於租金之利益，較為允當。是依被告占用面積82.08平
    方公尺以及其應有部分為1/2，併依前開申報地價為計算標
    準，依此核算104年12月25日起至109年12月24日起訴止，相
    當於租金之不當得利金額，則自104年12月25日起至104年12
    月31日止，相當於租金之不當得利金額為14元(計算式：82.
    08㎡×584元×3%×7/365×1/2≒14元，元以下四捨五入)；自105
    年1月1日起至108年12月31日起訴止，相當於租金之不當得
    利金額共計為2,876元(計算式：82.08㎡×584元×3%×4×1/2≒2,
    876元，元以下四捨五入)；自109年1月1日起至109年12月24
    日起訴止，相當於租金之不當得利金額共計為773元(計算式
    ：82.08㎡×640元×3%×358/365×1/2≒773元，元以下四捨五入)
    ，故自104年12月25日起至109年12月24日起訴時止，被告受
    有相當於租金之不當得利合計共為3,663元(計算式：14+2,8
    76+773=3,663元)及起訴狀繕本送達被告翌日即110年3月19
    日起至返還土地之日止，按月給付相當於租金之不當得利金
    額為66元（計算式：82.08㎡×640元×3%×1/12×1/2≒66元，元
    以下四捨五入）。
  ㈣綜上，原告本於所有權人物上請求權及不當得利等法律關係
    ，即依據民法第767條第1項前段、中段、第179條等規定，
    請求判決如主文第1、2、3項所示，為有理由，應予准許。
    逾此範圍之請求，為無理由，應予駁回。
六、本判決原告勝訴部分，係適用民事訴訟法第427條第1項簡易
    訴訟程序所為被告敗訴之判決，依同法第389條第1項第3款
    規定，應依職權宣告假執行。並依同法第392條第2項規定，
    依職權宣告被告如預供相當之擔保，得免為假執行。
七、訴訟費用負擔之依據：民事訴訟法第79條。
中　　華　　民　　國　　110 　年　　10　　月　　29　　日
                  臺灣彰化地方法院北斗簡易庭
                          法  官  楊鑫忠
以上正本係照原本作成。
如對本判決不服提起上訴，應於送達後20日內，向本院提出上訴
狀並表明上訴理由(須按對造人數附繕本) 。
中    華    民    國   110    年    9    月     24    日
                          書記官  張清秀